【裁判字號】    98,交聲,72
【裁判日期】    980416
【裁判案由】    交管條例聲異
【裁判全文】
臺灣板橋地方法院交通事件裁定          98年度交聲字第72號
原處分機關  交通部公路總局臺北區監理所蘆洲監理站
異  議  人
即受處分人  甲○○
上列受處分人因違反道路交通管理處罰條例案件，對於交通部公
路總局臺北區監理所蘆洲監理站97年12月19日所為之處分（原處
分案號：北監蘆字第裁00-00000000 號），聲明異議，本院裁定
如下：
    主  文
異議駁回。
    理  由
一、原處分意旨略以：異議人即受處分人甲○○於民國97年11月
    21日15時30分許，騎乘車牌號碼PNY-578 號重型機車，行經
    臺北縣三重市○○○路時，因「駕車行經有燈光號誌管制之
    交岔路口闖紅燈」之違規，經臺北縣政府警察局三重分局大
    有派出所警員依違反道路交通管理處罰條例第53條第1 項規
    定當場製單舉發，嗣異議人於舉發通知單上所載應到案日期
    前向原處分機關提出申訴，經原處分機關函請原舉發單位調
    查結果，仍認異議人有上開違規行為，原處分機關乃以異議
    人有「駕車行經有燈光號誌管制之交岔路口闖紅燈」之違規
    ，依道路交通管理處罰條例第53條第1 項規定，裁處異議人
    罰鍰新臺幣（下同）1,800 元，並依第63條第1 項第3 款記
    違規點數3 點，逾期依法移送強制執行等語。
二、異議意旨略以：當時伊在停紅綠燈，警員從後方來說伊闖紅
    燈，但伊對警員說伊正在等紅燈，並無闖紅燈，而警員仍對
    伊開立紅單。警員既未於違規瞬間當場將伊攔下來，且警員
    僅憑目視，又未提出採證相片等證據，唯恐警員看錯人，因
    而感覺被警員誣陷，為此提出聲明異議云云。
三、按汽車駕駛人，行經有燈光號誌管制之交岔路口闖紅燈者，
    處1,800 元以上5,400 元以下罰鍰，道路交通管理處罰條例
    第53條第1 項定有明文。次按汽車駕駛人有第53條第1 項之
    情形者，除依原條款處罰鍰外，並記違規點數3 點，同條例
    第63條第1 項第3 款亦定有明文。
四、經查：
(一)異議人甲○○於97年11月21日15時30分許，騎乘車牌號碼PN
    Y-578 號重型機車，在臺北縣三重市○○○路蘆洲往三重方
    向，經臺北縣政府警察局三重分局大有派出所警員認有駕車
    行經有燈光號誌管制之交岔路口闖紅燈之交通違規情事，而
    予當場攔停舉發，嗣經原處分機關即交通部公路總局臺北區
    監理所蘆洲監理站，依道路交通管理處罰條例第53條第1 項
    及依同條例第63條規定裁處異議人罰鍰1,800 元，並記違規
    點數3 點等情，有卷附臺北縣政府警察局舉發違反道路交通
    管理事件通知單、交通部公路總局臺北區監理所蘆洲監理站
    於97年12月19日以北監蘆字裁46-CG0000000號裁決書各1 份
    附卷可稽（見本院卷第6 、10頁）。
(二)上開違規事實，業據證人即舉發警員林茂盛於本院調查時證
    稱：當天伊站在三重市○○○路靠近331 巷之巷口，蘆洲往
    三重方向之車道上，伊所站的位置與異議人行進同一個方向
    ，異議人是迎面而來。伊在通過路口約30公尺處，看到異議
    人闖紅燈將其攔下，告知異議人有闖紅燈違規情事，並請異
    議人出示證件，當日伊所執行之勤務為14時至16時之取締交
    通違規，與葉漢德警員共同執勤，當天車流量不多，天氣、
    視線均良好，是四線道的馬路，依伊一般執勤慣例係等變換
    紅燈後5 至10秒後才攔車，不會攔闖黃燈或剛變燈的車等語
    詳實（見本院卷第16頁背面至第18頁），並有臺北縣政府警
    察局三重分局大有派出所97年11月21日27人勤務分配表、證
    人當庭繪製攔停現場示意圖各1 紙在卷可按（見本院卷20、
    22頁）。按警員舉發交通違規，係道路交通管理處罰條例所
    規定之職權行使。闖紅燈等違規行為之取締，依其違規行為
    本質，本多係在瞬間發生，通常多委由當場執行取締違規公
    務員之認識與判斷，必須為立即之取締作為，此為達成維持
    交通秩序目的所必要，且依道路交通管理處罰條例之規定，
    此種立即性之舉發違規，多依警員之認知、判斷已足，並無
    須另有其他積極佐證。此係因執行職務之公務員，通常多具
    有一定之考選資格與專業訓練，且其執法之對象係不特定大
    眾，故其立場經立法機關推定，應具有客觀、中立與公平之
    特質，而無故意偏頗之虞，是此種逕由公務員所為之事實認
    定，除非有其他積極證據，足資認定公務員於執行職務時，
    有故意或過失侵害人民權利之情形，或處分本身有重大明顯
    之瑕疵而應予撤銷者外，否則本於行政目的達成之必要與公
    權力之尊重、公信力之維持，司法機關宜予尊重。而異議人
    亦無證據證明該員警有何捏造事實之情事，職是，本件雖無
    監視錄影或照片等證據資料另為佐證，但案發當時之現場值
    勤警員亦不失為可資證明之證人身份，況參諸道路交通管理
    處罰條例之規定可知，當場舉發無須有科學儀器取得之證據
    資料佐證為必要，而舉發當時車流量非多，天氣、視線均屬
    良好，證人當不致就異議人之違規事實發生誤認，再衡諸該
    警員係依法執行公務，其與異議人並不認識，亦無任何嫌隙
    可言，該警員當不至甘冒涉犯偽證罪之風險，蓄意構陷異議
    人有此交通違規，並參酌警員執行公務時，本身即受有行政
    懲處責任之監督，且其到庭具結作證，更係以刑事責任擔保
    其證言之真實性，復綜觀其證詞亦與常情無悖，是其證述自
    足採信。
(三)至異議人以其當庭繪製之現場示意圖辯稱：舉發員警係於對
    向車道執勤，而突然自伊後方將正停等紅燈的伊攔查舉發云
    云。惟查，證人林茂盛所站立位置，係在蘆洲往三重方向與
    被告行進方向相同，業據證人林茂盛證述詳實如前，且參以
    該路段係為雙向四線車道之道路，實難瞬間如異議人所指立
    即發動騎乘機車自對向車道迴轉至舉發地點將異議人攔停，
    況且，依一般警員執行交通勤務，均會立於同向取締交通違
    規迎向而來之交通違規案件，幾無可能在如違規地段之多車
    道之道路上，取締對向車道之違規車輛，且此種情形在時間
    、視線上亦有其難以當場舉發之處，是以異議人上開所辯，
    顯與一般經驗法則有違，應係事後推諉卸責之詞，不足採信
    。
五、綜上所述，堪認本件異議人確有行經有燈光號誌管制之交岔
    路品闖紅燈之違規，則舉發警員依法當場舉發，原處分機關
    並依道路交通管理處罰條例第53條第1 項、第63條第1 項第
    3 款規定，裁處受處分人1,800 元罰鍰，並記違規點數3 點
    ，經核於法尚無不合；受處分人之聲明異議，為無理由，應
    予駁回。
據上論斷，應依道路交通案件處理辦法第19條，裁定如主文。
中    華    民    國    98    年    4     月    16    日
                    交通法庭  法  官  陳海寧
以上正本證明與原本無異。
如不服本裁定，應於裁定送達後5 日內敘明抗告理由，向本院提
出抗告狀。
                              書記官  潘佳欣
中    華    民    國    98    年    4     月    16    日


司法院資訊處製作；財團法人民間司法改革基金會備份。
